臺灣高等法院刑事判決　　　　　　　　94年度上易字第1850號
上　訴　人
即　被　告　甲○○
上列上訴人因侵占等案件，不服臺灣板橋地方法院93年度易字第
1123號，中華民國94年8月9日第一審判決（起訴案號：臺灣板橋
地方法院檢察署93年度偵字第5873號），提起上訴，本院判決如
下：
    主  文
原判決撤銷。
甲○○連續意圖為自己不法之所有，而侵占對於業務上所持有之
物，處有期徒刑壹年。又連續意圖為自己不法之所有，以詐術使
人將本人之物交付，處有期徒刑壹年。應執行有期徒刑壹年拾月
。
    事  實
一、甲○○前甫因業務侵占案件，經臺灣板橋地方法院於民國92
    年1月13日以91年度自字第422號判決判處有期徒刑七月，緩
    刑二年，並於同年2月20日確定（不構成累犯）。詎其仍不
    知悔改，於92年3月10日任職尊爵實業有限公司（下稱尊爵
    公司）之業務專員，負責該公司之行銷、收款等業務，為從
    事業務之人，竟基於意圖為自己不法之所有之概括犯意，連
    續為下列行為：
  (一)自92年10月間某日起至93年1 月間某日止，陸續將其職務上
    向如附表一所示合春發建材行等十一家廠商所取之貨款，共
    計新臺幣（下同）1,230,117 元（廠商名稱、金額及日期詳
    如附表一所示），未繳回尊爵公司而侵吞入己。
  (二)自92年11月10日起至同年12月29日止，因欲彌補前揭未繳回
    尊爵公司貨款之資金缺口，明知已無付款及清償能力，竟仍
    向龍業國際有限公司（下稱龍業公司）負責人謝美燕佯稱缺
    乏「60×60拋光石英磚」貨源，以每片140 元之價格委由龍
    業公司出面向欣昌建材行調貨，並稱月底即可結帳付現等語
    ，龍業公司乃陷於錯誤向欣昌建材行調貨給甲○○，詎甲○
    ○除於訂貨時交付現金7 萬元作為定金外，於92年11月（起
    訴書誤載為91年）出貨時僅交付一張同年12月31日到期，面
    額為19萬元之支票，嗣於同年12月龍業公司依約出貨後甲○
    ○更推託不付且避不見面，該紙支票亦因發票人遭拒絕往來
    而未獲兌現，共計積欠貨款859,180 元。甲○○並將龍業公
    司所交付之磁磚以以每片95元至100 元之低價出售予城峰建
    材行、永明建材行及利昇建材行以套取現金，龍業公司始知
    受騙。
  (三)自92年12月17日起至93年1 月7 日止，因欲彌補前揭未繳回
    尊爵公司貨款之資金缺口，明知已無付款及清償能力，竟仍
    向乙○○佯稱急需「60×60拋光石英磚」，因見乙○○的東
    西價格便宜，願以每片150 元之價格購買等語，乙○○乃陷
    於錯誤如數交付價格達463,800 元之磁磚，詎於93年1 月份
    向甲○○請款時，甲○○籍詞拖延避不見面，並將乙○○所
    交付之磁磚以每片95元之低價出售予城峰建材行、妙德建材
    行及利易建材行以套取現金，乙○○始知受騙。
二、案經尊爵公司、龍業公司及乙○○訴由臺北縣政府警察局三
    峽分局報請臺灣板橋地方法院檢察署檢察官偵查起訴。
    理  由
一、訊據被告對其於上開期間受雇於尊爵公司，對業務上所收取
    如附表一所示之款項侵占入己，及以調貨為由，向龍業公司
    及乙○○購買前揭石英磚，但除給付龍業公司七、八萬元現
    金外，餘款均未支付等情，固坦承不諱，惟矢口否認有詐欺
    取財之犯行，辯稱：伊就尊爵公司部分雖然有挪用公司之貨
    款，但金額並未如附表一所示達一百餘萬元，應僅有三、四
    十萬元云云。經查：
  (一)就尊爵公司部分之業務侵占行為，被告業已於原審準備程序
    坦承不諱（參見原審94年1月21日準備程序筆錄），核與告
    訴人尊爵公司負責人陳建宏於警訊、偵查中所指述之情節相
    符，並有尊爵公司所提銷售對帳明細表一紙、統一發票二紙
    、被告簽收收據四紙、帳冊五紙、出貨單、支票存根各六紙
    、上有被告簽名之支出證明單七紙、應收帳款明細表三十七
    紙附卷可稽，核屬相符。被告雖辯稱所侵占之金額並未達一
    百餘萬元，然被告於偵查中業已坦承確實有欠尊爵公司附表
    一即應收帳款未交帳明細所示之款項未還等語（參見93年度
    偵字第5873號卷第46頁），於本院準備程序復表示對於原審
    判決認定之侵占金額不爭執（見本院準備程序筆錄第4頁）
    ，嗣於原審及本院審理中雖翻異前詞，惟始終未能具體指出
    究竟係何筆款項有所出入以供本院調查，其僅空言爭執金額
    之多寡，自非可採。本件既有前揭帳冊憑證資料可證，是此
    部分被告所涉業務侵占犯行，事證明確，堪以認定。另被告
    於原審一度請求調閱尊爵公司之應收帳單及傳喚該公司之會
    計小姐，然經原審提示前揭尊爵公司所提帳冊資料後，被告
    表示即為其所述之應收帳單（參見原審94年5月6日準備程序
    ），即無再向尊爵公司調閱之必要。至其聲請傳喚會計小姐
    部分，除未能提供該名會計小姐之年籍資料外，亦未能指出
    究竟卷內所存帳冊資料與其所主張不符者為何？亦即究竟傳
    喚該名會計小姐係欲證明何筆款項？待證事實並不具體，本
    院認無傳喚之必要，附此敘明。
  (二)就龍業公司及乙○○部分，被告坦承有向渠等調貨，及迄今
    未完全支付價金之事實，核與告訴人龍業公司負責人謝美燕
    、乙○○於警訊、偵查中所述相符，並有龍業公司所提估價
    單一紙、對帳單二紙及前揭19萬元支票正反面影本一紙，及
    告訴人乙○○所提估價單一紙、出貨單九紙附卷可稽。關於
    積欠金額部分，被告於偵查中經提示龍業公司所提之對帳單
    後，表示：「對帳單沒有錯。」、「龍業所主張金額沒有錯
    。」等語（參見前揭偵查卷第39、46頁），對於乙○○部分
    經提示所提估價單後，被告於偵查中亦表示：「我欠張四十
    六萬三千八百元沒錯。」等語（參見前揭偵查卷第38頁），
    嗣於原審審理中被告雖翻異前詞爭執金額多寡，惟始終未能
    具體指出究竟係何筆款項有所出入以供本院調查，自非可採
    。另被告雖辯稱當時係向渠等調貨，僅係欠款未還，並無詐
    欺之故意云云，然查被告業已坦承調貨當時已無清償能力，
    且調貨之目的在於彌補積欠尊爵公司部分之欠款漏洞等語（
    參見前揭偵查卷第46、39頁），顯見其將貨物賣出後所得之
    價金，係用來支付予尊爵公司，而非用來支付向龍業公司、
    乙○○進貨之貨款，則若龍業公司、乙○○知悉此點，必定
    不願意出貨予被告，而被告刻意隱瞞此項交易上之重要資訊
    ，使龍業公司、乙○○陷於錯誤而出貨予被告，被告並因此
    低價轉賣而圖得利益，被告所為顯係以詐術使龍業公司、乙
    ○○將本人之物交付無疑，被告所辯，洵非可採。據此，被
    告此部分所為之詐欺取財犯行，事證明確，亦堪認定。
二、按被告受雇於尊爵公司，負責向客戶收取貨款，為從事業務
    之人，核其就尊爵公司部分所為，係犯刑法第336 條第2 項
    之業務侵占罪，就龍業公司及乙○○部分所為，則係犯刑法
    第339 條第1 項之詐欺取財罪。被告先後多次業務侵占及詐
    欺取財犯行，時間緊接，方法相同，所犯各係構成要件相同
    之罪，顯均係基於概括犯意反覆為之，為連續犯，應各依刑
    法第56條規定論以一罪，並均加重其刑。又其所犯上開連續
    業務侵占及連續詐欺取財二罪間，犯意各別、行為互殊，應
    予分論併罰。原審據以論罪科刑固非無見，然被告侵占及詐
    欺所得之金額雖達200 萬餘元，然刑事審判旨在實現刑罰權
    分配之正義，是以法院對被告為科刑，應符合罪刑相當原則
    ，使輕重得宜，罰當其罪，以契合社會之法律感情。衡諸本
    件被告侵占、詐欺所用之手段、顯難與智慧型之重大經濟罪
    犯比擬，核其情節尚非極其惡劣，原審各量處有期徒刑1年8
    月、1年4月，並定應執行有期徒刑2年6月，尚嫌過重，被告
    上訴意旨執此指摘原審量過重為有理由，自應由本院將原審
    判決撤銷，另行改判。爰審酌被告前有如事實欄所示因業務
    侵占犯行，經原審另案論罪科刑之前科，有本院被告前案紀
    錄表一份在卷可按，然不構成累犯之素行紀錄，犯罪之動機
    、方法、手段其侵占及詐欺之金額合計達200萬元，被害人
    之損失不斐，暨被告犯罪後坦承部分犯行，但未與被害人達
    成和解、賠償損失之犯後態度等一切情狀，分別量處如主文
    所示之刑，並定其應執行之刑，以示懲儆。
據上論斷，應依刑事訴訟法第369條第1項前段、第364條、第299
條第1項前段，刑法第56條、第336條第2項、第339條第1項、第
51 條第5款，罰金罰鍰提高標準條例第1條前段，判決如主文。
本案經檢察官謝英民到庭執行職務。
中　　華　　民　　國　　94　　年　　12　　月　　27　　日
　　　　　　　　　刑事第三庭審判長法　官  洪光燦
　　　　　　　　　　　　          法　官  王詠寰
  　　　　　　　　　　　　　      法　官  江振義
以上正本證明與原本無異。
不得上訴。
                                  書記官  劉文美
中　　華　　民　　國　　94　　年　　12　　月　　27　　日
附錄：本案論罪科刑法條全文
中華民國刑法第336條
(公務公益侵占罪、業務侵占罪)
 對於公務上或因公益所持有之物，犯前條第1項之罪者，處一年
以上七年以下有期徒刑，得併科5000元以下罰金。
對於業務上所持有之物，犯前條第 1 項之罪者，處六月以上五年
以下有期 徒刑，得併科 3000 元以下罰金。
前二項之未遂犯罰之。
中華民國刑法第339條
 (普通詐欺罪)
意圖為自己或第 3 人不法之所有，以詐術使人將本人或第 3 人
之物交付者
，處五年以下有期徒刑、拘役或科或併科 1000 元以下罰金。
以前項方法得財產上不法之利益或使第 3 人得之者，亦同。
前二項之未遂犯罰之。
